臺灣臺東地方法院民事判決　九十一年度簡上字第三○號
　　上　訴　人　乙○○
　　被　上訴人　甲○○
　　訴訟代理人　李百律師
右當事人間請求侵權行為損害賠償事件，上訴人對於中華民國九十一年七月五日本院
臺東簡易庭九十一年度東簡字第七二號第一審判決提起上訴，本院判決如左：
    主  文
上訴駁回。
第二審訴訟費用由上訴人負擔。
    事實及理由
一、本件上訴人起訴主張：上訴人前於民國八十七年八月一日擔任台東市東方大鎮Ａ
    區（下稱系爭社區）警衛兼組長，而被上訴人無系爭社區區分所有權人之資格，
    雖能擔任社區管理委員會委員，但不能當主任委員，系爭社區第六屆管理委員會
    管理委員當選名單沒有被上訴人之姓名，該管理委員會亦未向台東縣政府報備，
    故被上訴人非系爭社區管理委員會之主任委員，且被上訴人未詳查解僱事由即發
    文命上訴人去職，不法侵害上訴人之權利，造成上訴人名譽、精神上之損害，爰
    依民法侵權行為之法律關係，訴請判決被上訴人應賠償上訴人損失，並聲明：（
    一）原判決廢棄，（二）被上訴人應給付上訴人新台幣（下同）十一萬二千元，
    並書寫道歉啟事於台東市東方大鎮Ａ區公佈；被上訴人則以：系爭社區管理委員
    會係經由住戶互選而設立，並非以區分所有權人為限，而被上訴人之妻即訴外人
    陳淑貞為系爭社區之區分所有權人，系爭社區自管理委員會成立以來，一向由區
    分所有權人會議，按店面戶及梯次之不同，分別以區分所有權人名義選出管理委
    員，再由該獲選管理委員之區分所有權人推由其配偶或父、母、子、女等實際出
    任管理委員，自八十六年間之第一屆至現今之第六屆，業已相沿成習，上訴人在
    第二屆管理委員會，亦係因其妻即訴外人陳吹玉當選管理委員，而由上訴人出任
    副主任委員，對此自難諉稱不知，被上訴人之妻即訴外人陳淑貞於九十年十二月
    十二日之區分所有權人會議當選為管理委員而由被上訴人實際出任，被上訴人再
    於九十年十二月二十四日之第六屆管理委員會第一次臨時會議中，經票選為主任
    委員，此臨時會議紀錄及管理委員名單並已送請台東縣政府備查，故被上訴人自
    屬系爭社區管理委員會之主任委員，又上訴人於八十七年八月間，已領有中度肢
    障殘障手冊，竟假藉當時擔任管理委員之便，騙使當時之管理委員會捨運作正常
    之保全公司人員不用，而改聘上訴人擔任警衛組長，嗣因迭有住戶反應其未能勝
    任警衛工作，而經住戶向管理委員會提案要求處理，故系爭社區管理委員會於九
    十一年一月二十一日第二次臨時會議中，經十票贊成、一票棄權之多數決議，解
    聘上訴人，上訴人既非被上訴人個人所聘僱，且解聘尤非被上訴人個人所能決定
    ，被上訴人對上訴人自無不法侵害之可言等語，資為抗辯，並聲明：駁回上訴人
    之上訴。
二、上訴人主張被上訴人擔任系爭社區第六屆管理委員會主任委員，該管理委員會並
    於九十一年一月二十一日第二次臨時會議中，經十票贊成、一票棄權之多數決議
    決議解聘當時擔任系爭社區警衛兼組長之上訴人之職務，並經被上訴人以系爭社
    區主任委員之名義，於九十一年元月二十二日，以（九一）東Ａ字第九一○○五
    號函，公布上訴人擔任系爭社區警衛組長一職，任期至九十一年元月三十一日止
    等情，業據其提出上開系爭管理委員會函影本及被上訴人提出上開會議紀錄，且
    為兩造所不爭，且上訴人亦自承於同年月二十二日即接獲解聘之書面通知（見原
    審九十一年五月十日言詞辯論筆錄），故前開事實堪信為真實。是本件之爭點在
    於被上訴人以主任委員之名義具名公佈上開函文，是否即屬不法侵害被上訴人之
    權利，是否即會產生上訴人被解僱之法律關係，而造成上訴人之損害。
三、按因故意或過失，不法侵害他人之權利者，負損害賠償責任。故意以背於善良風
    俗之方法，加損害於他人者亦同，民法第一百八十四條定有明文。是侵權行為所
    發生之損害賠償請求權，以有故意或過失不法侵害他人權利為其成立要件，若其
    行為並無故意或過失，即賠償之可言。經查：
（一）被上訴人為系爭社區住戶，其妻即訴外人陳淑貞則為系爭社區之區分所有權人
      ，而訴外人陳淑貞於九十年十二月十二日當選系爭社區第六屆管理委員會委員
      之事實，為兩造所不爭執，並有東方大鎮Ａ區管理委員會九十年區分所有權人
      大會會議紀錄影本乙份附卷可稽，堪信為真實。次查，被上訴人辯稱因系爭社
      區之歷屆管理委員會皆有於區分所有權人當選為管理委員會委員後，再由其同
      居於系爭社區之家庭成員實際出任委員之習慣，故被上訴人於其妻即訴外人陳
      淑貞當選管理委員會委員後，由被上訴人出任委員，而旋於九十年十二月二十
      四日再由被上訴人當選為系爭社區管理委員主任委員之事實，業據提出系爭社
      區管理委員會第六屆管理委員會第一次臨時會議會議紀錄、系爭社區管理委員
      會（九○）東Ａ字第九○一一八號公告、臺東縣政府府工使字第○九一○○五
      九六二七號函各影本一份為證，被上訴人雖否認系爭社區有此由當選者之家人
      出任管理委員之習慣，惟又自承系爭社區第二屆管理委員會，即係因上訴人之
      妻即訴外人陳吹玉當選管理委員，而由上訴人出任副主任委員（見原審九十一
      年六月五日言詞辯論筆錄）及他屆之管理委員會亦有此種情形屬實，而證人即
      系爭社區第五屆管理委員會主任委員莊金鍊亦到庭證稱：伊本身也不是區分所
      有權人，系爭社區中包含伊在內之前五屆主任委員全都是由不具有區分所有權
      人之資格者擔任，伊不知道此部分不符公寓大廈管理條例之規定，在伊之任內
      亦無住戶提過此部分不符告法律規定等語，足認系爭社區確有上開由當選管理
      委員會委員之家屬擔任委員或主任委員之習慣存在，故被上訴人所為上開抗辯
      ，則屬有據。
（二）按公寓大廈及其周圍之安全及環境維護事項以及收益、公共基金及其他經費之
      收支、保管及運用之事項，為管理委員會之職務，公寓大廈管理條例第三十四
      條第五款、第六款定有明文。故社區警衛之解聘，自屬管理委員會職務範圍內
      之事項，而系爭社區管理委員會臨時會議將上訴人解聘之決議，亦非擔任主任
      委員之被上訴人所得片面決定，則縱系爭社區之前述當選管理委員或主任委員
      與實際出任者不同之習慣有違公寓大廈管理條例之相關規定及上訴人因被社區
      管理委員會解聘而受有損害，然系爭社區管理委員會之決議既非被上訴人個人
      之行為，而被上訴人於公佈上開函文時，亦係具有系爭社區主任管理員之身分
      ，亦如前述，而被上訴人於九十一年元月二十二日依管理委員會之決議，發函
      公佈上訴人擔任社區警衛組長一職，任期至九十一年元月三十一日止之行為，
      亦僅為基於主任委員之職責所所需執行管理委員會之決議之行為，主觀上難遽
      指被上訴人對上訴人權利之侵害有何故意或過失，而上訴人之被解僱，係基於
      管理委員會之決議，亦非該函所引起之法律效果，是客觀上此一單純之公佈管
      理委員會之決議之「公佈行為」，更不符合所謂之「不法侵害行為」，上訴人
      依民法侵權行為之規定，主張被上訴人對其有不法之侵害而請求賠償及為回復
      名譽之行為，揆諸前開說明，洵無所據，應予駁回。
四、綜上所述，上訴人本於侵權行為之法律關係，請求被上訴人給付十一萬二千元，
    並書寫道歉啟事於台東市東方大鎮Ａ區公佈為無理由，原審審理結果，以上訴人
    之請求為無理由，予以駁回，並無不合，上訴意旨指摘原判決不當，求予廢棄改
    判，為無理由，應予駁回。
五、結論：本件上訴為無理由，依民事訴訟法第四百三十六條之一第三項、第四百四
    十九條第一項、第七十八條，判決如主文。
中　　　華　　　民　　　國　　九十一　　年　　　十二　　月　　二十　　　日
                            臺灣臺東地方法院民事庭
~B審判長法官　李昆曄
~B法　　　官　林永村
~B法　　　官　徐文瑞
右為正本係照原本製成。
本件不得上訴。
中　　　華　　　民　　　國　　九十一　　年　　　十二　　月　　二十四　　日
~B法院書記官　陳敏捷
